臺灣臺中地方法院民事判決　九十一年度訴字第三一四號
　　原　　　告　　誠泰商業銀行股份有限公司
　　法定代理人　　甲○○
　　訴訟代理人　　乙○○
　　　　　　　　　丁○○
　　送達代收人　　乙○○
　　被　　　告　　丙○○
　　複代理人　　　戊○○
右當事人間請求清償借款事件，本院判決如左：
　　主　　　文
被告應給付原告新台幣壹佰壹拾壹萬陸仟捌佰柒拾伍元，及自民國八十九年六月三十日起至
清償日止，按年息百分之九點九二計算之利息，並自民國八十九年七月三十一日起至清償日
止，在六個月以內者，按上開利率百分之十，超過六個月以上者，按上開利率百分之二十計
付違約金。
訴訟費用由被告負擔。
　　事　　　實
甲、原告方面：
　一、聲明：如主文第一項所示。
　二、陳述：
　　（一）緣訴外人即借款人吳雪惠於民國八十五年五月三十一日邀被告為連帶保證人，向
　　　　　原告之前手保證責任台中市第八信用合作社（下稱台中八信）借款新台幣（下同
　　　　　）一百三十三萬元，借款期間至一百年五月三十一日止，利率按年息百分之九點
　　　　　七五計算，採機動利率，第一年按月給付利息，第二年起，按月平均攤還本金，
　　　　　目前利率為年息百分之九點九二，其逾期在六個月以內者，按上開利率百分之十
　　　　　，六個月以上者，按上開利率百分之二十計付違約金。詎借款人自八十九年六月
　　　　　三十日起即未依約給付，原告迭經催討，均置之不理。因原告奉財政部台財融第
　　　　　八六六四九二一一號函核准，自八十七年一月一日起概括承受台中八信之全部營
　　　　　業及資產、負債，是系爭借款債權應隨之移轉於原告，原告爰依消費借貸及連帶
　　　　　保證等法律關係，請求被告給付系爭借款及其利息、違約金。
　　（二）本件借款係借款人吳雪惠邀被告擔任連帶保證人，向原告申請貸款，並經原告辦
　　　　　理對保立約手續。被告固抗辯稱因吳雪惠非借款人，其得撤銷擔任系爭借款之連
　　　　　帶保證之意思表示云云。惟自原告提出之借據、往來授信約定書及授信交易明細
　　　　　等件，依一般社會觀念及經驗法則以觀，足以證明被告確有連帶保證系爭借款之
　　　　　意思表示。另原告對主債務人吳雪惠之債權，業經法院核發支付命令確定在案，
　　　　　該支付命令與確定判決有同一之效力，有判決之既判力，是系爭借款之借款人究
　　　　　為吳雪惠或吳雪如，均非本件訴訟所得審究。准此，被告抗辯稱吳雪惠既然非真
　　　　　正之主債務人，被告之保證債務亦隨之不生效力云云，洵無可採。又被告就對保
　　　　　手續雖有爭執，然對保並非借款生效要件，自無礙其連帶保證責任之成立。既然
　　　　　被告擔保之主債務確實存在，其應負連帶保證人責任甚明。
　　（三）被告雖抗辯稱實際借款人吳雪如，於借款時對被告施用詐欺之手法，使被告誤信
　　　　　借款人為吳雪惠，使被告陷於錯誤而擔任連帶保證人，其自得依據民法第九十二
　　　　　條規定，撤銷為系爭借款之連帶保證人之意思表示云云。然保證契約為債權人與
　　　　　保證人間締結之契約，就本件而言，系爭保證契約係存在於兩造間，縱使被告所
　　　　　言屬實，因受吳雪如之詐欺，而擔任系爭借款之連帶保證人，被告主張依據民法
　　　　　第九十二條第二項之規定，撤銷該意思表示，因原告為善意第三人，其應就原告
　　　　　明知或可得而知被告被詐欺之事實，負舉證責任。
　三、證據：提出借據一件、授信往來約定書二件、財政部函一件、原告與台中八信聯合公
　　　告一件、台灣嘉義地方法院八十九年度促字第一一七七四號支付命令一件、確定證明
　　　書一件、房屋買賣契約書一件、土地買賣契約書一件（均為影本）及授信交易明細五
　　　件為證。
乙、被告方面：
　一、聲明：駁回原告之訴。
　二、陳述：
　　（一）被告原以為借據上之主債務人吳雪惠會按期繳納系爭借款本息，故同意擔任系爭
　　　　　借款之連帶保證人，嗣後因主債務人未能按期繳納本息，導致被告質疑其是否有
　　　　　履行當初保證絕不會因系爭借貸而牽連被告信用承諾之誠意，經被告向主債務人
　　　　　詢問緣由後，始發現實際上持吳雪惠之身分證向原告借款，並邀被告擔任保證人
　　　　　之人，係吳雪惠之姊吳雪如，被告不知吳雪如持吳雪惠之證件向原告借貸之事實
　　　　　。是吳雪如於借款之初，施用詐欺之手法，使被告誤信其為吳雪惠本人，而使被
　　　　　告為本件保證行為，而原告當初於對保時，可得發見此假冒之情事，被告自得據
　　　　　此撤銷受詐欺所為之意思表示，並以答辯狀之送達作為撤銷之意思表示。因真正
　　　　　之吳雪惠另有其人，是主債務應歸於無效，則從屬於主債務之保證債務自亦隨之
　　　　　不生效力。
　　（二）被告於八十五年間應吳雪如之請求，擔任系爭借款之連帶保證人，緣於八十四年
　　　　　下旬間被告因商務關係，出入特種營業場所時認識，當時藝名姍姍之吳雪如，兩
　　　　　者原不熟稔，只因錢包一時遺忘在車上，身旁並無現金可供支應當時之消費帳款
　　　　　，而吳雪如當時即以吳雪惠之信用卡代為墊付，令被告感念在心，經數次消費後
　　　　　，吳雪如為取信被告，遂要求被告至其位於神岡鄉之住處，被告見其母苦於痛風
　　　　　，其父又耽於酒類，其際遇堪稱可憐，是吳雪如當時即向被告聲稱其有意購置住
　　　　　屋，以安置家人，乃要求被告擔任保證人，因房地可以貸款九成，每月僅需給付
　　　　　萬餘元之貸款，故被告基於友情協助，不疑有他而同意作保。被告至建商處對保
　　　　　時，除建商人員外，只有被告及吳雪如、台中八信承辦人員在場，而吳雪如確係
　　　　　持吳雪惠名義之身分證及印章前來辦理，是被告自始即認為吳雪如即為身分證上
　　　　　之吳雪惠，蓋身分證偽造不易，且屬重要證件，豈可隨意交代他人，況本人亦有
　　　　　隨時隨地使用之可能，故被告自始即認為吳雪如係吳雪惠本人。
　　（三）本件債務係保證證債務，依據民法第七百四十二條之規定，主債務人所有之抗辯
　　　　　，保證人得主張，即使主債務人拋棄其抗辯者，保證人仍得主張之，故即使吳雪
　　　　　惠明知其非實際向原告辦理借貸之主債務人，對於原告循督促程序所聲請之支付
　　　　　命令未予異議而確定在案，其既判力僅存在原告與吳雪惠之間，與被告無關。再
　　　　　者，對保手續之目的在於確認借款人及保證人之真正身分，不可能有所謂之代理
　　　　　行為情事發生，否則逕自以書面之身分證及私章即可辦理，自毋庸有確認本人身
　　　　　分之手續。是本件借貸既有對保之必經程序，意在確認借款者之身分，則此對保
　　　　　行為自無法透過代理而為之，是吳雪如未代理吳雪惠向原告借款。
　三、證據：聲請訊問證人吳雪惠、吳雪如。
　　理　　　由
一、原告主張訴外人吳雪惠於八十五年五月三十一日邀被告為連帶保證人，向原告之前手台
　　中八信借款一百三十三萬元，借款期間至一百年五月三十一日止，利率按年息百分之九
　　點七五計算，採機動利率，第一年按月給付利息，第二年起按月平均攤還本金，目前利
　　率為年息百分之九點九二，其逾期在六個月以內者，按上開利率百分之十，六個月以上
　　者，按上開利率百分之二十計付違約金。詎借款人吳雪惠自八十九年六月三十日起即未
　　依約給付，原告迭經催討，均置之不理。原告自八十七年一月一日起概括承受台中八信
　　之全部營業及資產、負債，是系爭借款債權應隨之移轉於原告，原告爰依消費借貸及連
　　帶保證等法律關係，請求被告給付系爭借款及其利息、違約金。另原告對主債務人吳雪
　　惠之債權，業經法院核發支付命令確定在案，其具有判決之既判力，是系爭借款之借款
　　人究為吳雪惠或吳雪如，均非本件訴訟所得審究。況對保並非借款生效要件，縱使對保
　　手續有所欠缺，自無礙其連帶保證責任之成立。既然被告擔保之主債務確實存在，其應
　　負連帶保證人責任甚明。再者，保證契約為債權人與保證人間締結之契約，是系爭保證
　　契約係存在於兩造間，縱使被告受吳雪如之詐欺，而擔任系爭借款之連帶保證人，惟因
　　原告為善意第三人，被告主張撤銷該意思表示，自應就原告明知或可得而知被舉證責任
　　。被告則以吳雪如持吳雪惠之身分證向原告借款，並邀被告擔任保證人，其等至建商處
　　對保時，僅被告、吳雪如、建商人員及八信承辦人員在場，因吳雪如持吳雪惠名義之身
　　分證及印章前來辦理，是被告自始誤認吳雪如為吳雪惠本人，足見吳雪如施用詐欺之手
　　法，使被告誤信其為吳雪惠本人，進而擔任系爭借款之連帶保證人，而原告於對保時，
　　亦能發見此假冒之情事，其非善意之第三人，是被告撤銷受詐欺所為之意思表示，於法
　　有據。次者，真正之吳雪惠另有其人，本件之主債務應歸於無效，則從屬於主債務之保
　　證債務自亦隨之不生效力。至吳雪惠雖未對支付命令異議而確定在案，惟其既判力僅存
　　在原告與吳雪惠之間，與被告無關。況本件對保手續之目的在於確認借款人及保證人之
　　真正身分，實無法逕自以書面之身分證及私章辦理對保事宜，是對保行為無從代理，是
　　吳雪如未代理吳雪惠向原告借款等語置辯。
二、按債務人對於支付命令未於法定期間提出異議者，該支付命令與確定判決有同一之效力
　　，民事訴訟法第五百二十一條定有明文。原告主張吳雪惠於八十五年五月三十一日向原
　　告之前手台中八信借款一百三十三萬元，借款期間至一百年五月三十一日止，利率按年
　　息百分之九點七五計算，採機動利率，第一年按月給付利息，第二年起按月平均攤還本
　　金，目前利率為年息百分之九點九二，其逾期在六個月以內者，按上開利率百分之十，
　　六個月以上者，按上開利率百分之二十計付違約金。詎吳雪惠自八十九年六月三十日起
　　即未依約給付，原告迭經催討，均置之不理，原告向法院聲請對吳雪惠核發之支付命令
　　，業經法院核發支付命令確定在案等事實。業據提出借據、授信往來約定書、財政部函
　　、原告與台中八信聯合公告、台灣嘉義地方法院八十九年度促字第一一七七四號支付命
　　令、確定證明書及授信交易明細等件為證。證人吳雪如到庭結證稱：因其為支票拒絕往
　　來戶，信用有瑕疵，故以其妹吳雪惠名義借款，本件借據上之印章係是吳雪惠所有等語
　　（參照本院九十一年五月十七日言詞辯論筆錄）。另證人即原告員工陳俊宏到庭證稱：
　　當初是替建商辦理整批房地貸款，吳雪惠係本件借款人等語。證人吳雪惠亦到庭結證稱
　　：因其姊吳雪如之信用有瑕疵，故用我的名義向原告借款，我是實際之借款人，其願意
　　負責，所以對支付命令，並未異議（參照本院九十一年六月二十一日言詞辯論筆錄）。
　　是原告主張之上開事實，核與其提出之事證及該等證人所為證言相符，是吳雪惠係本件
　　借款之借款人，足堪認定。
三、按因被詐欺而為意思表示者，表意人得撤銷其意思表示。但詐欺係由第三人所為者，以
　　相對人明知其事實或可得而知者為限，始得撤銷之。被詐欺而為之意思表示，其撤銷不
　　得以之對抗善意第三人，民法第九十二條定有明文。原告主張吳雪惠於八十五年五月三
　　十一日邀被告為連帶保證人，向原告借用系爭借款等語，被告抗辯稱因吳雪如持吳雪惠
　　名義之身分證及印章前來辦理，是被告自始誤認吳雪如為吳雪惠本人，足見吳雪如施用
　　詐欺之手法，使被告誤信其為吳雪惠本人，進而擔任系爭借款之連帶保證人，而原告並
　　非善意之第三人，是被告撤銷受詐欺所為之意思表示云云。是本院首應審究吳雪如是否
　　施用詐欺之手法，使被告誤信其為吳雪惠本人，而擔任系爭借款之連帶保證人，倘認定
　　有詐欺情事時，再探討原告是否為善意第三人。經查：
　（一）證人吳雪如到庭證稱：其與被告是好朋友，被告亦認識吳雪惠，被告知道我的銀行
　　　　信用有瑕疵及以其妹吳雪惠之名義借款等語（參照本院九十一年五月十七日及六月
　　　　二十一日言詞辯論筆錄）。證人吳雪惠亦到庭證稱：其見過被告有幾次，被告與其
　　　　姊吳雪如係朋友關係，因吳雪如之信用有瑕疵，故用我的名義向原告借款，我是實
　　　　際之借款人，本件借款保證人是吳雪如找的等語（參照本院九十一年六月二十一日
　　　　言詞辯論筆錄）。自上揭證人證詞可知，因吳雪如之銀行信用有瑕疵，無法購屋貸
　　　　款，是吳雪如央求吳雪惠以其名義向原告借款，並邀知情之被告擔任系爭借款之連
　　　　帶保證人。
　（二）另被告自承：其於八十四年間在特種營業場所與被告認識，期間有數次消費，並曾
　　　　與吳雪如至吳女位於神岡鄉之住處，因而認識其父母及兄嫂等語（參照九十一年六
　　　　月二十一日答辯狀）。參諸被告協同吳雪如至建商處對保，並與建商（即曜誠建設
　　　　股份有限公司，下稱曜誠建設公司）人員、吳雪如及台中八信承辦人員辦理借款及
　　　　保證事宜，是被告及吳雪如間係朋友關係無疑。
　　　　衡諸常情，受邀擔任他人借款之連帶保證人，渠等間應有相當交情及熟識關係，就
　　　　對方身分及姓名，亦應知悉甚詳。且吳雪如亦持吳雪惠名義之身分證及印章前往辦
　　　　借款事宜，被告亦在現場辦理對保手續，其欲確認吳雪如是否為吳雪惠本人，僅需
　　　　比對吳雪如本人及吳雪惠身分證之照片，即可知悉，顯非難事。況吳雪惠與曜誠建
　　　　設公司所簽訂之房屋買賣契約書及土地買賣契約書，其甲方（即買方）簽章欄除蓋
　　　　有吳雪惠之印章外，均有吳雪如代吳雪惠之簽名，其地址及身分證字號均為吳雪惠
　　　　所有，其房地買受人為吳雪惠，此有卷附之房屋買賣契約書及土地買賣契約附卷可
　　　　稽。足見吳雪如並未冒稱其為吳雪惠本人而與曜誠建設公司簽約，台中八信據此認
　　　　定吳雪惠為房地買受人，將系爭借款貸放與吳雪惠。從而，被告應無誤認吳雪如為
　　　　吳雪惠本人之情事，是被告抗辯稱吳雪如持吳雪惠名義之身分證及印章前來辦理，
　　　　吳雪如施用詐欺之手法，使被告誤信其為吳雪惠本人，而為系爭借款之連帶保證人
　　　　之意思表示云云，顯非事實。是被告主張撤銷受詐欺所為之意思表示，於法無據。
　（三）吳雪如未施用詐欺之手法，而被告亦未誤認吳雪如為吳雪惠本人，是被告所為擔任
　　　　系爭借款之連帶保證人之意思表示，並無被詐欺可言時，既然前述。
　　　　縱使借款人吳雪惠本人未親自與原告對保，惟吳雪如確持有吳雪惠之身分證及印章
　　　　前來辦理對保，為兩造所不爭執。此已足以確認借款人為吳雪惠，原告亦未誤認吳
　　　　雪如為本件之借款人，是無假冒吳雪惠之情事發生，本件自毋庸探究原告是否明知
　　　　或可得而知被告被詐欺之事實。
四、按稱消費借貸者，謂當事人約定，一方移轉金錢或其他代替物之所有權於他方，而約定
　　他方以種類、品質、數量相同之物返還之契約，八十八年四月二十一日修正公布之民法
　　第四百七十四條定有明文。又保證債務之所謂連帶，係指保證人與主債務人當事人約定
　　，一方於他方之債務人不履行債務時，由其代負履行責任之契約，民法第七百三十九條
　　定有明文。而保證債務之所謂連帶，係指保證人與主債務人負同一債務，對於債權人各
　　負全部給付之責任者而言，此就民法第二百七十二條第一項規定連帶債務之文義參照觀
　　之甚明，最高法院四十五年台上字第一四二六號著有判例。既然吳雪惠為系爭借款之借
　　款人，兩造亦締結之保證契約，由被告連帶保證吳雪惠對原告之借款，揆諸前揭說明，
　　原告依消費借貸契約及連帶保證契約請求被告給付借款一百十一萬六千八百七十五元，
　　及自八十九年六月三十日起至清償日止，按年息百分之九點九二計算之利息，並自八十
　　九年七月三十一日起至清償日止，在六個月以內者，按上開利率百分之十，超過六個月
　　以上者，按上開利率百分之二十計付違約金，為有理由，應予准許。
六、本件事證已臻明確，兩造其餘之攻擊防禦方法，核與本案之結論，不生影響，爰不一一
　　贅述，併此敘明。
七、據上論結，本件原告之訴為有理由，依民事訴訟法第七十八條判決如主文。
中　　　　華　　　　民　　　　國　 九十一　 年　　　七　　　 月　　 十二　　　日
　　　　　　　　　　　　　　　　　　　　臺灣臺中地方法院民事第四庭
~B法　　　官　林洲富
右為正本係照原本作成
如不服本判決，應於判決送達後二十日內，向本院提出上訴狀。
中　　　　華　　　　民　　　　國　 九十一　 年　　　七　　　 月　　 十二　　　日
~B法院書記官
